臺灣新竹地方法院民事裁定
111年度消債更字第73號
聲  請  人  
即債務人    張家玲  


代  理  人  孫志堅律師(法扶)                  
上列當事人因消費者債務清理事件聲請更生，本院裁定如下：
    主  文
債務人張家玲自中華民國一百一十一年十二月十六日十七時起開
始更生程序。
命司法事務官進行本件更生程序。
    理  由
一、按債務人不能清償債務或有不能清償之虞者，得依消費者債
    務清理條例（下稱消債條例）所定更生或清算程序，清理其
    債務；債務人對於金融機構負債務者，在聲請更生或清算前
    ，應向最大債權金融機構請求協商債務清償方案，或向其住
    、居所地之法院或鄉、鎮、市、區調解委員會聲請債務清理
    之調解，消債條例第3條、第151條第1項分別定有明文。此
    係採前置協商主義，是債務人於協商程序中，自應本於個人
    實際財產及收支狀況，依最大誠信原則，商討解決方案。如
    終究不能成立協商，於聲請更生或清算時，法院審酌上開條
    文所謂「不能清償或有不能清償之虞」，允宜綜衡債務人全
    部收支、信用及財產狀況，評估是否因負擔債務，而不能維
    持人性尊嚴之最基本生活條件，所陳報之各項支出，是否確
    屬必要性之支出，如曾有協商方案，其條件是否已無法兼顧
    個人生活之基本需求等情，為其判斷之準據。又法院開始更
    生程序之裁定，應載明其年、月、日、時，並即時發生效力
    。法院開始更生或清算程序後，得命司法事務官進行更生或
    清算程序，必要時得選任律師、會計師或其他適當之自然人
    或法人1人為監督人或管理人，復為同條例第45條第1項、第
    16條所明定。
二、聲請意旨略以：聲請人前有不能清償債務之情事，而積欠債
    務總額新臺幣（下同）229,340元（見本院卷第109頁）。聲
    請人於民國（下同）111年6月間於本院進行債務前置調解，
    最大債權銀行即遠東國際商業銀行股份有限公司提出債權金
    額分180期、零利率、每月清償3,816元之還款條件（見調解
    卷第105頁），惟前置調解不成立，聲請人當庭聲請更生。
    為此，爰依消債條例請求裁定准許更生等語。
三、經查：
㈠、聲請人主張積欠債務總額229,340元，且於提出本件更生之聲
    請前，曾向本院聲請債務前置調解，惟前置調解未能成立乙
    情，此有調解程序筆錄附於本院111年度司消債調字第99號
    卷內可稽（見調解卷第105頁），業經本院依職權調閱上開
    案卷查核屬實，堪認聲請人已依消債條例之規定聲請前置調
    解而未能成立。另依債權人於調解時及本案陳報之債權額，
    聲請人目前積欠之債務數額合計約2,216,163元，此有債權
    人提出之陳報狀附於調解卷及本案卷內可參（見調解卷第99
    頁、本院卷第123、125、139頁）。是以，聲請人據以聲請
    更生，本院自應綜合聲請人目前全部收支及財產狀況，評估
    是否已不能維持符合人性尊嚴之最基本生活條件，而有「不
    能清償或不能清償之虞」之情事而定。
㈡、聲請人陳報自111年2月起任職於○○○○○股份有限公司擔任倉管
    員，就是高速公路○○休息站，每月薪資28,000元，之前5年
    都在家帶小孩等語（見本院卷第52、159、162頁），並提出
    服務證明書、111年2-5月薪資條等件在卷為證（見本院卷第
    69-73、119頁），本院即暫以聲請人前開陳報每月收入28,0
    00元，作為計算債務人目前償債能力之依據；至聲請人陳報
    現與配偶、子女同住於婆婆名下之房屋，其領取之租金補助
    4,000元，是因其母親現租屋居住，每月房租1萬元，該租金
    補助是以聲請人名義領取，但是用以負擔母親房租，此外沒
    有再負擔母親任何費用，母親48年次，有2名子女等語（見
    本院卷第161-162頁），本院審酌上情，認聲請人現未與其
    母親同住，如未幫其母親租屋居住，實際上亦無法領取租金
    補貼，故上開租金補貼暫不予計入聲請人每月收入之範圍。
    又聲請人主張其每月生活必要支出為：其個人必要支出17,0
    76元、子女扶養費5,977元，總計：23,053元（見調解卷第1
    8頁、本院卷第160頁）。惟查：就子女扶養費5,977元之部
    分，查聲請人之女兒為106年出生，現年5歲（見本院卷第55
    頁），平日生活需依附於父母，確有不能維持生活之情形，
    是有受扶養之必要。扶養費數額之部分，聲請人固到庭陳稱
    其配偶在○○○○輪胎行當工程師2、3年，每月收入約35,000元
    ，有領子女之育兒津貼3,500元云云（見本院卷第160頁），
    並提出領取上開補助之郵局存摺明細影本為佐（見本院卷第
    63-67頁），然經本院調查，聲請人之配偶鍾岳庭於110年薪
    資所得為600,892元，此有本院依職權調查鍾岳庭之稅務電
    子閘門財產所得調件明細表在卷可稽（見本院卷第165頁）
    ，是聲請人配偶每月平均收入約50,074元。本院審酌聲請人
    及其配偶之收入狀況，認其配偶之經濟能力顯較聲請人為佳
    ，自應負擔較高之子女扶養費，爰以111年度臺灣省每人每
    月最低生活費之1.2倍即17,076元核算（111年每月生活所必
    需〈必要生活費用〉一覽表，見本院卷第175頁），扣除每月
    領取之育兒津貼3,500元後，由聲請人及其配偶各依其收入
    比例負擔，則聲請人每月負擔子女扶養費應以4,800元為合
    理、適當，逾此部分，不應准許；至聲請人其個人必要生活
    支出之部份，未逾上開臺灣省111年每人每月最低生活費之1
    .2倍即17,076元，應屬可採。綜上，本件聲請人每月必要生
    活支出為其個人必要支出17,076元、子女扶養費4,800元，
    總計：21,876元，洵堪認定。
㈢、從而，聲請人主張無法負擔債務等語，以聲請人每月收入約2
    8,000元，扣除每月必要生活支出21,876元觀之，賸餘約6,1
    24元可供支配，雖可負擔前置調解時，最大債權銀行提出分
    180期，每月清償3,816元之還款條件，惟聲請人目前積欠之
    債務數額合計已達約2,216,163元，已如前述，以其目前每
    月所得餘額6,124元所計算，尚須逾30年始得清償債務（計
    算式：2,216,163元÷6,124元÷12個月＝30.16年），遑論其目
    前積欠之債務，其利息及違約金部分等仍持續增加中，待清
    償之債務總額應屬更高。本院審酌聲請人名下有10筆個人有
    效保單、62筆土地（59筆公同共有、3筆分別共有，下合稱
    系爭土地），其中安聯人壽之保單帳戶價值為10,534元、系
    爭土地屬共有人人數甚多之公同共有或分別共有土地，聲請
    人陳稱上開土地以聲請人之應繼分及應有部分，按土地公告
    現值計算，其價值約277,476元，此有聲請人提出之全國財
    產稅總歸戶財產查詢清單、全國權利人歸戶清冊、部分土地
    之登記第二類謄本、不動產公告現值明細表、安聯人壽保單
    帳戶價值資料、本院依職權調查聲請人之稅務電子閘門財產
    所得調件明細表、法務部—高額壽險資訊連結作業等件在卷
    可憑（見調解卷第29-41頁、本院卷第13-40、59、75-105頁
    ），並據聲請人陳述土地沒有人欲收購，已經共有至少有2
    、30年等語（見本院卷第163頁），應屬不易變價之財產，
    堪認聲請人收入及財產與債務差距過大，已處於不能清償債
    務之客觀經濟狀態，而有藉助更生制度調整其與債權人間之
    權利義務關係而重建其經濟生活之必要。
四、綜上所述，聲請人係一般消費者，其已達不能清償債務之程
    度，其中無擔保或無優先權之債務未逾12,000,000元，且未
    經法院裁定開始清算程序或宣告破產；又查無消債條例第6
    條第3項、第8條或第46條各款所定駁回更生聲請之事由存在
    ，則聲請人聲請更生，即應屬有據。本件聲請人聲請更生既
    經准許，併依上開規定命司法事務官進行本件更生程序，爰
    裁定如主文。至聲請人於更生程序開始後，應提出足以為債
    權人會議可決或經法院認為公允之更生方案以供採擇，而司
    法事務官於進行本件更生程序、協助債務人提出更生方案時
    ，亦應依債務人之薪資變化、社會常情及現實環境衡量債務
    人之償債能力，並酌留其生活上應變所需費用，進而協助債
    務人擬定允當之更生方案，始符消債條例重建債務人經濟生
    活之立法目的，附此敘明。
中    華    民    國   111    年    12    月    16    日
                        民事第二庭    法  官  鄭政宗
以上正本係照原本作成。
本件不得抗告。
中    華    民    國   111    年    12    月    16    日
                                      書記官　黃志微